臺灣高雄地方法院刑事判決　　　　　　　96年度訴字第1688號
公　訴　人　臺灣高雄地方法院檢察署檢察官
被　　　告　丁○○
上列被告因違反毒品危害防制條例案件，經檢察官提起公訴（95
年度毒偵字第7396號），本院判決如下：
    主  文
丁○○施用第一級毒品，處有期徒刑壹年肆月，減為有期徒刑捌
月。
    事  實
一、丁○○前於民國92年間因施用毒品案件，經本院裁定送觀察
    、勒戒後，認有繼續施用毒品之傾向，令入戒治處所施以強
    制戒治，於92年9 月29日停止戒治並付保護管束，93年4 月
    6 日保護管束期滿未經撤銷，視為執行完畢。詎仍不知悔改
    ，於強制戒治執行完畢釋放後5 年內，復基於施用第一級毒
    品海洛因之犯意，於另案遭羈押中之95年8 月29日下午某時
    許，趁其因案經高雄市政府警察局小港分局（下稱小港分局
    ）員警借提至該分局偵查隊辦公室詢問之機會，以拉肚子且
    糞便已弄髒其所著內褲為由取信員警，致員警同意其撥打電
    話委請友人送來更換之衣物，其遂撥打電話予真實姓名年籍
    不詳、綽號「七星」之成年男子，並在通話中以暗語「我拉
    肚子拉不止」委請「七星」夾帶海洛因予其止癮，「七星」
    即依其所請先將海洛因摻入2 支香菸內，再與一般香菸置於
    香菸盒內，連同換洗衣物送至小港分局偵查隊辦公室予丁○
    ○。丁○○於取得「七星」送來之物品後，即以更換衣物及
    清洗內褲為由進入小港分局廁所，並在該廁所內點燃吸食1
    支摻有海洛因之香菸，復將另1 支摻有海洛因之香菸以「七
    星」一併準備之雙面膠帶緊黏在其所著布鞋鞋墊內，因而於
    解還臺灣高雄看守所（下稱高雄看守所）時成功將之夾帶入
    所。於翌日（30日）凌晨1 時許，丁○○回到看守所舍房內
    ，即將其夾帶入所之摻有海洛因香菸取出吸食，而再度施用
    海洛因。嗣因丁○○於前述解還看守所時經看守所人員採尿
    送驗，檢驗結果呈嗎啡陽性反應，始查知上情。
二、案經臺灣高雄第二監獄（下稱高雄二監）函請臺灣高雄地方
    法院檢察署檢察官偵查起訴。
    理  由
一、訊據被告丁○○固坦承於95年8 月29日下午曾在小港分局吸
    食摻有海洛因香菸之事實，惟矢口否認於95年8 月30日在高
    雄看守所舍房內亦有施用海洛因之行為，辯稱：伊在看守所
    裡只有點燃摻海洛因香菸以燒掉外面的紙，沒有吸食就插在
    保溫杯的厚紙筒上，打算隔天早上起床再吸，起床時才發現
    該支香菸已被同房之舍友吸完云云。經查：
  (一)程序方面：
    卷附台灣尖端先進生技醫藥股份有限公司95年9 月6 日濫用
    藥物檢驗報告（尿液檢體編號4058）、高雄看守所96年1 月
    12日高所衛字第0969000118號函各1 份，均屬被告以外之人
    於審判外之書面陳述，而公訴人及被告就上開書面陳述，於
    本院調查證據時知有刑事訴訟法第159 條第1 項不得為證據
    之情形，均未於言詞辯論終結前聲明異議，視為同意作為證
    據，本院審酌該等書面陳述作成之情形均屬正常，並無何違
    背法定程序或不當之情形，且與待證事實相關，認適當作為
    證據，故上開書面陳述依刑事訴訟法第159 條之5 之規定，
    均具有證據能力。
  (二)實體方面：
  1.被告曾因另案羈押於高雄看守所，其於羈押期間之95年8 月
    29日下午某時許，趁因案遭小港分局員警借提至該分局偵查
    隊辦公室詢問之機會，以如犯罪事實欄所示方法取得2 支摻
    有海洛因之香菸後，即於小港分局廁所內點燃吸食其中1 支
    ，以此方式施用海洛因1 次之事實，業據被告坦承不諱，且
    被告於當日晚間解還高雄看守所時經看守所人員採尿送驗，
    檢驗結果呈嗎啡陽性反應，此有台灣尖端先進生技醫藥股份
    有限公司95年9 月6 日濫用藥物檢驗報告（尿液檢體編號40
    58）、高雄看守所96年1 月12日高所衛字第0969000118號函
    各1 份附卷可稽，足認被告上開自白與事實相符，堪予採信
    。
  2.被告雖於本院審理時辯稱：因為夾帶回所之摻有海洛因香菸
    的菸草有被弄掉，伊怕被發現該香菸有摻海洛因，就用打火
    機燒掉一點，伊在看守所裡是抽未摻海洛因之香菸，沒有抽
    摻有海洛因之香菸，該支摻有海洛因之香菸燒掉一點後，伊
    就插在保溫杯的厚紙筒上，打算隔天早上起床再吸，起床時
    才發現該支香菸已被同房之舍友吸完云云。惟被告於95年9
    月1 日接受高雄二監（被告於95年8 月30日因案進入高雄二
    監執行）政風室人員訪談時，及於同年9 月2 日接受高雄二
    監科員訪談時，均自承回到看守所舍房（約95年8 月30日凌
    晨1 時入房）後，有吸食其夾帶入所之摻有海洛因香菸等語
    （見偵卷第15、26頁）；而證人即與被告關押於同舍房之舍
    友丙○○、乙○○亦已於本院審理時到庭具結作證，證人丙
    ○○證稱：（95年8 月29日晚上、30日凌晨）丁○○回來之
    後，就蹲在舍房裡抽菸，伊跟丁○○說讓伊吸一口，丁○○
    將手上的菸插到杯子裡面，杯子裡有2 、3 支菸，都是抽過
    的，伊再接手過來點燃吸，吸菸後有一點點頭暈想吐，第2
    天伊問丁○○，為何吸了香菸頭會暈，丁○○就笑一笑，說
    那是好料的等語；證人乙○○則證稱：（95年8 月29日晚上
    、30日凌晨，丁○○解還舍房後）伊有看到他抽菸，30日的
    白天，丁○○跟伊說香菸裡面摻有海洛因，伊當時有抽同一
    根香菸，之後覺得頭暈暈的等語（均見本院96年7 月11日審
    判筆錄），足認被告於回到高雄看守所舍房後，確有再次施
    用海洛因（吸食摻有海洛因之香菸）之行為無疑。被告於本
    院審理時所辯不足採信，本件事證明確，被告上開施用第一
    級毒品海洛因2 次之犯行已堪認定。
二、按海洛因為毒品危害防制條例第2 條第2 項第1 款所稱之第
    一級毒品，不得施用、持有。次按，犯毒品危害防制條例第
    10條施用第一級、第二級毒品之罪者，檢察官應聲請法院裁
    定，令被告入勒戒處所觀察、勒戒，經觀察、勒戒後，檢察
    官依據勒戒處所之陳報，認受觀察、勒戒人無繼續施用毒品
    傾向者，應即釋放，並為不起訴之處分；認受觀察、勒戒人
    有繼續施用毒品之傾向者，檢察官應聲請法院裁定令入戒治
    處所強制戒治，其期間為6 個月以上，至無繼續強制戒治之
    必要為止，但最長不得逾1 年，強制戒治期滿，應即釋放，
    由檢察官為不起訴之處分。觀察、勒戒或強制戒治執行完畢
    釋放後，5 年內再犯第10條之罪者，應依一般刑事訴訟程序
    予以起訴論罪科刑，此觀諸毒品危害防制條例第20條第1 項
    、第2 項、第23條第1 項、第2 項規定自明。被告曾有如犯
    罪事實欄所示之觀察勒戒、強制戒治前科，有臺灣高等法院
    被告前案紀錄表1 份在卷可佐，其於強制戒治執行完畢釋放
    後5 年內，再犯本件施用毒品案件，依前述規定自應予以起
    訴論罪科刑。是核被告所為，係犯毒品危害防制條例第10條
    第1 項施用第一級毒品罪。又按刑事法若干犯罪行為態樣，
    本質上原具有反覆、延續實行之特徵，立法時既予特別歸類
    ，定為犯罪構成要件之行為要素，則行為人基於概括之犯意
    ，在密切接近之一定時、地持續實行之複次行為，倘依社會
    通念，於客觀上認為符合一個反覆、延續性之行為觀念者，
    於刑法評價上，即應僅成立一罪。學理上所稱「集合犯」之
    職業性、營業性或收集性等具有重複特質之犯罪均屬之，例
    如經營、從事業務、收集、販賣、製造、散布等行為概念者
    是（最高法院95年度台上字第1079號判決意旨參照），亦即
    立法者已將本質上具有反覆、延續實行之特徵予以特別歸類
    而定為犯罪構成要件之行為要素，且依社會通念於客觀上認
    為符合一個反覆、延續性之行為觀念者，即應僅成立集合犯
    之一罪。是毒品危害防制條例既依成癮性、濫用性及對社會
    危害性而將毒品分為四級，且僅規定處罰施用第一、二級毒
    品，足見毒品危害防制條例所處罰施用第一、二級毒品，其
    構成要件之行為要素係具有成癮、濫用之反覆、延續實行，
    且依社會通念於客觀上認為符合一個反覆、延續性之行為觀
    念，於刑法評價上，即應僅成立「集合犯」之一罪。準此，
    施用毒品既屬集合犯之習慣犯性質，被告雖有2 次施用第一
    級毒品行為，亦僅論以一次構成要件之施用毒品行為，併此
    敘明。被告持有第一級毒品之低度行為，應為施用第一級毒
    品之高度行為所吸收，不另論罪。另被告雖曾因於95年8 月
    3 日8 時許施用海洛因1 次，於同日14時40分許經警查獲，
    嗣經本院於96年5 月30日以95年度訴字第3422號判處有期徒
    刑10月（下稱前案），惟其於95年8 月3 日經警查獲後即遭
    羈押，有上開判決書、臺灣高等法院被告前案紀錄表在卷可
    考，並無繼續施用海洛因之行為，直到同年月29日、30日始
    再行施用海洛因，被告本件施用海洛因之時間距前案犯行已
    將近1 個月，時間相距甚遠，並非在密切接近之一定時、地
    反覆持續施用海洛因，尚難認本案與前案犯行成立集合犯，
    附此敘明。爰審酌被告曾於95年間因施用第一、二級毒品案
    件，經本院於95年4 月28日以95年度訴字第515 號分別判處
    有期徒刑1 年2 月、6 月，合併定應執行刑為有期徒刑1 年
    6 月，並於同年6 月1 日確定，於96年7 月16日執行完畢釋
    放（未構成累犯），有上開前案紀錄表在卷可按，其經觀察
    勒戒、強制戒治及論罪科刑後，仍未能戒絕毒癮，顯見戒絕
    毒癮之意念非堅，惟念其於犯罪後坦承有施用海洛因之犯行
    ，態度尚可，且施用毒品行為，乃屬對自身健康之戕害行為
    ，及其犯罪動機、目的、手段等一切情狀，量處如主文所示
    之宣告刑。又被告犯罪之時間在96年4 月24日以前，合於中
    華民國96年罪犯減刑條例規定之減刑條件，應依該條例第2
    條第1 項第3 款，減其刑期2 分之1 。
據上論斷，應依刑事訴訟法第299 條第1 項前段，毒品危害防制
條例第10條第1 項，中華民國96年罪犯減刑條例第2 條第1 項第
3 款、第7 條，判決如主文。
本案經檢察官甲○○到庭執行職務。
中　　華　　民　　國　　96　　年　　7 　　月　　27　　日
                刑事第二庭    審判長法　官  邱永貴
                                    法　官  李昆南
                                    法  官  楊筑婷
以上正本證明與原本無異。
如不服本判決應於收受本判決後10日內向本院提出上訴書狀，並
應敘述具體理由，如未敘述上訴理由者，應於上訴期間屆滿後20
日內補提理由書狀於本院（均須按他造當事人之人數附繕本）「
切勿逕送上級法院」。
中　　華　　民　　國　　96　　年　　7 　　月　　27　　日
　　　　　　　　　　　　　　　　　  書記官　林靜慧
附錄本判決論罪科刑法條：
毒品危害防制條例第10條
施用第一級毒品者，處6 月以上5 年以下有期徒刑。
施用第二級毒品者，處3 年以下有期徒刑。
